【裁判字號】    89,訴,679
【裁判日期】    900627
【裁判案由】    侵權行為損害賠償
【裁判全文】
臺灣彰化地方法院民事判決  八十九年度訴字第六七九號
    原      告  寶松股份有限公司
    法定代理人  丁○○
    法定代理人  甲○○
    法定代理人  戊○○
    訴訟代理人  乙○○
                丙○○
右當事人間請求侵權行為損害賠償事件，本院判決如左：
    主      文
原告之訴及假執行之聲請均駁回。
訴訟費用由原告負擔。
    事      實
甲、原告方面：
一、聲明：（一）被告應給付原告寶松股份有限公司（下稱寶松公司）新臺幣（下同
    ）一百萬元及自起訴狀繕本送達翌日起至清償日止按年息百分之五計算之利息。
    並在中國時報、聯合報第一版刊登道歉啟示。（二）被告應給付原告名揚工業股
    份有限公司（下稱名揚公司）一百萬元及自起訴狀繕本送達翌日起至清償日止按
    年息百分之五計算之利息。並在中國時報、聯合報第一版刊登道歉啟示。（三）
    訴訟費用由被告負擔。（四）願供擔保請求宣告假執行。
二、陳述：
（一）被告新晟裕塑膠股份有限公司（下稱新晟裕公司）之負責人戊○○，於八十五
      年七月二日雖曾向經濟部智慧財產局，就其所創作之寢飾袋申請新式樣專利（
      申請案號00000000），於八十五年十一月一日經該局以二九０二二四
      號公告在案，但經訴外人林叔賢提出異議而未確定，被告明知該事實，出於不
      當競爭之目的，竟於八十六年九月二十六日，委由訴外人即台北市寢具商業同
      業公會顧問陳讚國，寄發台北光復郵局第六五一號存證信函，含射有不肖廠商
      侵及專利變相仿造販售圖利，且求舊雨新知續予支持認購被告之新式樣專利產
      品云云，就中未曾指明原告寶松公司、名揚公司有何產品侵害其未確定專利，
      亦未有告知排出侵害之意，更未檢具侵害專利之鑑定報告，顯與公平交易委員
      會製定之「審理事業侵害著作權、商標權或專利權警告函處理原則」第四點規
      定之正當行為：「（１）於警告函內附具非司法院與行政院協調指定鑑定專業
      機構製作之鑑定報告，且．．．（２）於警告函內敘明其專利權明確內容、範
      圍及受侵害之具體事實，使受信者得據以為合理判斷，且．．．」有所違悖，
      使原告寶松公司、名揚公司在同業間蒙受猜疑及異樣眼光，被告之行為顯屬行
      使專利權之不正當行為，違反公平交易法第二十四條之規定。
（二）被告除未依正當程序為上述發函外，又於八十六年十一月二十七日，以其自認
      為原告寶松公司負責人之簡澄釧為被告，具狀向台灣台北地方法院檢察署提出
      違反專利之告訴，同案被告尚有原告寶松公司之下游廠商永松行負責人陳桂熾
      ，嗣追加被告丁○○、及其自認係原告名揚公司之負責人謝進添、與原告名揚
      公司之下游廠商孫金霞，偵查期間，又昧於事實對外散佈不實消息，又於八十
      八年初，改向台灣台北地方法院提出自訴，經該院八十八年度自字第一三四號
      、台灣高等法院八十八年度上易字第四九三五號分別判決不受理、無罪確定，
      被告藉告訴、自訴之程序之陳述、散佈行為，以圖遂行其不公平競爭之目的，
      亦應有公平交易法適用，此舉顯已併違反公平交易法第二十二條之規定，且其
      違反公平交易法之行為，在告訴、自訴過程中持續為之，無罹於二年時效之問
      題，被告因而侵害原告二人之商譽，使原告二人各受有營業上之利得損失，爰
      依公平交易法第三十條、第三十一條之規定，各請求所失利益之損失，及回復
      名譽之適當處分。
（三）至有關所失利益之損害部分，原告寶松公司在被告提出上述告訴之前，其銷售
      額高達一千五百萬元至二千萬元之鉅，於被告八十六年底為上述發函及告訴後
      ，八十七年一月至四月之銷售額遽降為近一千萬元及七百萬元之數，另原告名
      揚公司之下游廠商孫金霞因而暫停一段時間未與其交易，以每月交易額十萬元
      計算，一年即高達一百二十萬元，因之，原告二人各請求所失利益之損害賠償
      各一百萬元，並請求依民事訴訟法第二百二十二條第二項之規定審斷相當之賠
      償金額。
（四）被告分別對於原告二人所為違反公平交易法之行為，擴及台中、彰化二地，而
      彰化為其共同之行為結果地，合於民事訴訟法第五十三條第一項第三款之規定
      ，為此提起本訴。
乙、被告方面：
一、聲明：如主文所示。
二、陳述：
（一）被告所提起之上述新式樣專利權自訴案件，雖經上述法院援用法務部之見解，
      以被告之上述專利僅獲審定公告，暫准發生專利權之效力，其權利尚未確定，
      並無專利法有關罰責之適用，因而判決無罪確定，但法條既認審定公告後暫准
      發生專利權之效力，審查確定後，自公告之日起給予專利，是上述法務部之見
      解顯非無審究之處，該見解因該案係二審確定之案件而未經最高法院表示意見
      ，自不能遽以該專利權訴訟不成立，論斷被告所為即係違反公平交易法，況原
      告方面亦以同一事實對於被告之負責人等提出誣告告訴，但經認被告所提之專
      利權訴訟在事實面並非無據為由而不起訴處分在案，足認被告所為尚無故意或
      過失之不法侵權行為，亦非足以影響交易秩序之欺罔或顯失公平之行為，被告
      僅單純行使公法上之告訴、自訴權利，而無其他不當行為，不能認有違反公平
      交易法。
（二）被告所寄發之上述存證信函，被告僅寄出三封，其中二封之收件人係原告二人
      ，所為亦未達原告所引公平交易委員會處理智慧財產權警告原中所稱，對於原
      告之交易相對人或潛在相對人「散發」之程度，顯不足以影響交易秩序，不構
      成違反公平交易法第二十四條規定之要件，且所寄函文中僅在表明被告所取得
      之專利權，及將對侵害廠商依法訴究之旨，並已明確表明被告專利權之公告字
      號，足供查考，及表明將對侵害專利權之人提出告訴，並無違反公平交易法第
      二十二條之行為，亦難認有何逾越行使專利權之正當範圍。
（三）按公平交易法第三十三條規定，同法第五章所定之請求權，自請求權人知有行
      為及賠償義務人時起，二年間不行使而消滅；自為行為時起，逾十年者亦同，
      原告所稱被上述寄發存證信函之行為，係於八十六年九月二十六日所為，又被
      告於八十六年十一月所提之上述告訴，及其後之自訴，均係於八十六年間所為
      ，距原告於八十九年八月一日提起本件訴訟時，已逾二年之時效而消滅。
（四）原告二人就其所謂所失利益均未舉證證明，被告否認之。
    理      由
一、原告主張被告取得暫准專利後，於八十六年九月二十六日，委由訴外人陳讚國寄
    發上述第六五一號存證信函，又於八十六年十一月二十七日告訴違反專利，又於
    八十八年初，改提自訴，經判決無罪確定之事實，業據提出存證信函、專利公報
    、自訴狀、刑事判決等件為證，被告對此亦不爭執，堪信原告此部份主張為真實
    。茲兩造之爭點在於被告之上述行為是否違反公平交易法第二十二條、第二十四
    條之規定。
二、按事業不得為競爭之目的，而陳述或散布足以損害他人營業信譽之不實情事。又
    按除本法另有規定者外，事業亦不得為其他足以影響交易秩序之欺罔或顯失公平
    之行為。公平交易法第二十二條及第二十四條分別規定甚明。是須以行為人所陳
    述或散布之事項為不實情事，及行為人以欺罔或顯失公平之行為足以影響交易秩
    序，始得認為違反公平交易法第二十二條、第二十四條規定之行為。本件原告主
    張被告上述寄發存證信函、提出告訴、自訴之行為，是否違反公平交易法第二十
    二條、第二十四條規定，分述如下：
（一）寄發存證信函部分：查該存證信函寄發之對象為原告二人及訴外人大業高島屋
      公司（法定代理人葉松根），有交寄大宗郵件存根附卷可稽，兩造對此亦不爭
      執，其內容略為：被告之寢飾袋經核准新式樣專利，專利公告編號二九０二二
      四，引起不法廠商仿造販售，應負民刑事責任，請尊重他人智慧財產權，歡迎
      舊雨新知續予認購該產品，請侵權廠商停止仿冒，函到七日內對於侵權廠商提
      出刑事、民事訴訟追究等語，有原告提出之該存證信函可證，是被告之上述存
      證信函未指明何人為仿造販售之人，並已具體指出其專利公告之編號，足供查
      考，又被告確實以其寢飾袋獲經濟部智慧財產局審定，於八十五年十一月一日
      經該局以二九０二二四號公告在案，依專利法第一百零九條第一項規定，暫准
      發生專利權之效力，雖有訴外人林叔賢提出異議而未確定，縱如原告之主張「
      其權利尚未確定，並無專利法有關罰責之適用」，但雖無刑事罰責之適用，被
      告仍已暫准發生專利權之效力，從而，被告寄發上述存證信函之行為，不能認
      係陳述或散佈「不實情事」，亦不能認係「欺罔或顯失公平之行為」，原告主
      張被告此部份行為違反公平交易法第二十二條、第二十四條規定云云，不能採
      信。另按公平交易法第三十三條規定，同法第五章所定之請求權，自請求權人
      知有行為及賠償義務人時起，二年間不行使而消滅；自為行為時起，逾十年者
      亦同，被告係於八十六年九月二十六日寄發上述存證信函，原告為收件人，自
      於收信時已知有行為及賠償義務人，其遲至八十九年七月六日始向本院提起本
      件請求，顯逾越上述二年之請求權時效期間，被告抗辯原告之此部份請求權已
      因罹於時效而消滅等語，可堪採信。
（二）提出告訴、自訴之行為部分：被告以簡澄釧、陳桂熾、丁○○、謝進添、孫金
      霞為刑事被告提起違反專利法之告訴、自訴，經法院以被告之上述專利僅獲審
      定公告，暫准發生專利權之效力，其權利尚未確定，並無專利法有關罰責之適
      用為理由，因而判決無罪確定，有上述自訴狀、刑事判決在卷可按，但專利獲
      審定公告，暫准發生專利權之效力後，有無專利法有關罰責之適用，係法院依
      其職權所為判斷，被告就上述新式樣專利確已暫准發生專利權之效力，其於法
      院判斷以前，以上述簡澄釧、陳桂熾、丁○○、謝進添、孫金霞違反專利法，
      而單純行使其公法上之告訴、自訴權利，於偵查庭或法院審理庭所為關於告訴
      、自訴之事實之陳述，而未另有其他不當行為，其告訴、自訴之陳述行為不能
      遽認係行使專利權之不正當行為，亦不能認係陳述或散佈「不實情事」，亦不
      能認係「欺罔或顯失公平之行為」，原告復未舉證證明被告另有其他不當行為
      ，或原告之產品根本與被告之上述新式樣專利並不相同，係被告不當告訴、自
      訴等情，其主張被告此部份行為違反公平交易法第二十二條、第二十四條規定
      云云，亦不可採。
（三）原告另主張被告於偵查期間，又昧於事實對外散佈不實消息等情，經被告否認
      ，雖證人孫金霞稱：曾收受被告所寄之存證信函等語，被告亦自認曾寄發存證
      信函予證人孫金霞，且上述被告所提自訴狀記載：「自訴人（即被告）於八十
      七年十月一日發出存證信函，通知孫金霞停止販賣仿冒自訴人專利之寢飾袋」
      等語，有該自訴狀可參，但證人孫金霞確有販賣原告名揚公司之棉被袋，此據
      證人孫金霞述明，並證人孫金霞係上述被告所提告訴、自訴刑事案件之被告，
      依上述理由二（二）之說明，被告發函予證人孫金霞「通知停止販賣仿冒被告
      專利之寢飾袋」之行為，此部份發函之陳述行為不能遽認係行使專利權之不正
      當行為，亦不能認係陳述或散佈「不實情事」，亦不能認係「欺罔或顯失公平
      之行為」，此外，原告復未舉證證明被告確有其他「昧於事實對外散佈不實消
      息」之事實，其此部份主張難以採信。
三、綜上所述，原告主張被告之上述寄發存證信函、及提出告訴、自訴之行為，均不
    能認係違反公平交易法第二十二條、第二十四條規定之行為，又未能舉證證明被
    告確有其他「昧於事實對外散佈不實消息」之事實，其本於違反公平交易法之法
    律關係，請求被告各賠償一百萬元及登報道歉，即無依據，應予駁回，其假執行
    之聲請亦無依據，應併予駁回。
四、兩造其餘攻擊防禦方法，均於本院之認定無影響，爰不一一論列。
五、結論：本件原告之訴，為無理由，並依民事訴訟法第七十八條判決如主文。
中      華      民      國    九十      年      六      月    二十七    日
                                    臺灣彰化地方法院民事第二庭
~B法      官  余仕明
右為正本係照原本作成。
如不服本判決，應於判決送達後二十日內向本院提出上訴狀。
~B法院書記官  楊美芳
中      華      民      國    九十      年      六      月    二十九    日


司法院資訊處製作；財團法人民間司法改革基金會備份。
